臺灣臺南地方法院交通事件裁定　　　　　　　　　　九十三年度交聲字第一五八號
　　移 送機 關　交通部公路總局嘉義區監理所臺南監理站
　　受 處分 人
　　即 異議 人　甲○○○
右列受處分人因違反道路交通管理處罰條例案件，對於交通部公路總局嘉義區監理所
臺南監理站民國九十三年三月九日所為之裁決處分（處分案號：嘉監南字第裁七四—
Ｂ00000000號）聲明異議，本院裁定如左：
    主  文
原處分撤銷。
甲○○○汽車所有人牌照業經繳銷仍行駛，處罰鍰新臺幣參仟陸佰元。
    理  由
一、原處分意旨略以：受處分人即異議人甲○○○所有之原車牌號碼ＮＦＮ—二一六
    號重型機車，於民國八十七年九月十一日向交通部公路總局嘉義區監理所臺南監
    理站繳銷牌照後，竟於九十二年五月六日二十二時五十一分許，經由駕駛人陳其
    邦騎乘，行經高雄市○○路與民族路之交岔路口時，為執勤之高雄市政府警察局
    三民第二分局警員發現攔查而予以舉發。原處分機關即交通部公路總局嘉義區監
    理所臺南監理站經查證後，認異議人前述違規事實明確，且異議人確為該重型機
    車之所有人，乃依道路交通管理處罰條例第十二條第一項第九款之規定，裁處異
    議人罰鍰新臺幣一萬零八百元云云。
二、聲明異議意旨則略以：受處分人即異議人甲○○○所有之原車牌號碼ＮＦＮ—二
    一六號重型機車，既於八十七年九月十一日，已向監理機關辦妥繳銷牌照之手續
    ，且該機車亦交由古貨商運走處理，則嗣後該機車縱經人違法使用，應與異議人
    毫無關係，原處分機關據此處罰異議人，實非適當，故異議人不服原處分，乃提
    起本件異議等語。
三、按汽車牌照業經繳銷、報停、吊銷仍行駛者，處汽車所有人新臺幣三千六百元以
    上一萬零八百元以下罰鍰，並禁止其行駛，道路交通管理處罰條例第十二條第一
    項第九款定有明文。至此處所指之「汽車所有人」，雖非專指車籍資料上所登記
    之車主，而係指該車輛於違規當時之真正所有權人，惟若無其他證據足以證明真
    正所有人乃另有其人，則該車籍資料仍得據以作為該車所有人之判斷依據。
四、經查：
（一）本件原車牌號碼ＮＦＮ—二一六號重型機車，於八十七年九月十一日，業經該
      機車之所有人即異議人甲○○○向交通部公路總局嘉義區監理所臺南監理站辦
      妥繳銷號牌之事實，業據異議人甲○○○自承在卷（詳見本院九十三年六月十
      七日訊問筆錄），並有機車車籍查詢列印表一份附卷可參。又前開機車在辦理
      牌照繳銷後，仍經駕駛人陳其邦於九十二年五月六日二十二時五十一分許騎乘
      ，而於行經高雄市○○路與民族路之交岔路口時為警攔查乙節，亦有高雄市政
      府警察局高市警交字第Ｂ00000000號舉發違反道路交通管理事件通知
      單一份存卷可佐，故受處分人即異議人甲○○○所有之前開重型機車，於八十
      七年九月十一日向監理機關繳銷牌照後，仍有經駕駛人陳其邦於前開時、地行
      駛之違規事實，應可認定。
（二）次按法院受理交通異議案件，乃是對於交通舉發行政處分審查其是否違法，本
      質上屬於行政爭訟過程，與普通法院審理刑事案件之原則不同。而按當事人主
      張有利於己之事實者，就其事實有舉證之責任，民事訴訟法第二百七十七條定
      有明文。查受處分人即異議人甲○○○雖辯稱：前開重型機車辦妥繳銷牌照後
      ，已由古貨商運走處理，則嗣後該機車縱經人違法使用，應與異議人毫無關係
      云云，然異議人於本院調查時陳稱：「（問：報廢車體賣給何人？）給古貨商
      回收了，但沒有古貨商的相關資料」、「（問：有何人可證明已賣給古貨商？
      ）我有證人可證，當時他有目擊，我下次偕同證人到庭」等語（詳見本院九十
      三年六月十七日訊問筆錄）及「（問：本日有無偕同證人到庭？）我找不到該
      人可以出庭」、「（問：尚有無其他人可為妳作證？）沒有」、「（問：家裡
      的人是否知道此事？）沒有人可以作證」、「（問：有其他任何證據可證明妳
      不是車主？）沒有」等語（詳見本院九十三年七月二十二日訊問筆錄），則揆
      諸前開說明，異議人並無法提出任何足資證明該機車確已轉讓予古貨商之證據
      ，故該機車真正所有人之身分，仍應以該機車車籍資料上之記載為判斷依據，
      據此，原處分機關即交通部公路總局嘉義區監理所臺南監理站根據車籍資料之
      車主姓名，認異議人仍為該機車之所有人而加以裁罰，經核並無違誤。因之，
      受處分人即異議人甲○○○前開所辯，尚非可採。
（三）然而，前開高雄市政府警察局高市警交字第Ｂ00000000號舉發違反道
      路交通管理事件通知單，業經舉發單位即高雄市政府警察局三民第二分局以掛
      號方式郵寄予駕駛人陳其邦等情，雖有高雄市政府警察局三民第二分局九十三
      年九月八日高市三二分七字第０九三００二０六０五號函所附之舉發通知單掛
      號郵件收件回執影本一份在卷足憑，惟前開道路交通管理處罰條例第十二條第
      一項第九款就「汽車牌照業經繳銷仍行駛」之違規行為，係以汽車所有人為處
      罰之主體，且該分局於開立舉發通知單時，業已查明該機車之所有人即異議人
      甲○○○之姓名、地址等車主資料，亦無任何不能通知異議人之情事，則舉發
      單位本應將該舉發通知單送達予異議人而非駕駛人陳其邦，因之，本件舉發通
      知單之送達程序，經核於法尚有違誤。
（四）基此，依照違反道路交通管理事件統一裁罰標準表可知，違反道路交通管理事
      件之裁罰標準，係以當事人接到違規舉發通知書後，「有無逾越應到案日期繳
      納罰款及到案與否」，為裁決罰鍰數額之唯一準據，故行為人有無於到案日期
      前繳交罰鍰或到案與否，既對於行為人究應處以法定最低額或法定最高額罰鍰
      ，具有絕對之決定性，且違反道路交通管理事件之處罰為一行政秩序罰，其對
      於違規之行為人所為之處罰，顯然影響行為人之權利義務，性質上為負擔之行
      政處分，是其應有行政法基本原則之要求——即行政行為應遵循公正、公開與
      民主之程序，確保依法行政原則，以保障人民權益，增進人民對行政之信賴（
      此亦為行政程序法第一條開宗明義所揭示），故為保障違反道路交通管理事件
      行為人之權益，舉發違反道路交通管理事件通知單自應合法送達予行為人，俾
      行為人得遵期到案繳交罰款，或對其違規之行為有陳述、爭執及聲明異議之機
      會。然如前述，本件舉發通知單既未經合法送達，則受處分人即異議人甲○○
      ○顯然無從根據該舉發通知單上之「應到案日期」及「應到案處所」等內容，
      遵期到案繳交罰款，或對其經舉發之違規行為有陳述、爭執之機會，故原處分
      機關即交通部公路總局嘉義區監理所臺南監理站就此疏漏，並未依循「違反道
      路交通管理事件統一裁罰基準及處理細則」第三十一條第一項之相關規定加以
      審查，並要求舉發單位補正而另行合法通知異議人，後來即逕以異議人之前述
      違規事實明確，而對異議人處以法定最高額罰鍰新臺幣一萬零八百元之處分，
      經核於法並非適當。
五、綜上所述，本件原裁決處分既有前述違法情形，故應由本院裁定將原處分撤銷。
    然而，受處分人即異議人甲○○○所有之前述重型機車，於右述時、地，有牌照
    業經繳銷仍行駛之違規事實既可認定，則本院仍應依照道路交通管理處罰條例第
    十二條第一項第九款之規定，並審酌前述違規情節之輕重，另為異議人如主文第
    二項所示之諭知，以資適法。
六、據上論斷，應依道路交通案件處理辦法第二十條前段，裁定如主文。
中      華      民國    九十三    年      十      月    二十九    日
                                  台灣臺南地方法院交通法庭
                                      法  官   鄭燕璘
右正本證明與原本無異。
如不服本裁定應於送達後五日內向本院提出抗告狀。
                                      書記官  陳金堂
中      華      民      國    九十三    年      十一    月      四      日
